【裁判字號】    94,家簡,1
【裁判日期】    950110
【裁判案由】    返還喪葬費
【裁判全文】
臺灣高雄地方法院民事判決               94年度家簡字第1號
原      告  乙○○
訴訟代理人  葉天來律師
被      告  己○○
            甲○○
                        樓之一.
            丙○○
            丁○○
            戊○○
上列當事人間請求返還喪葬費事件，本院於民國94年12月年27日
言詞辯論終結，判決如下：
    主    文
原告之訴駁回。
訴訟費用由原告負擔。
    事實及理由
一、按訴狀送達後，原告不得將原訴變更或追加他訴，但請求之
    基礎事實同一者、擴張或減縮應受判決事項之聲明者不在此
    限，民事訴訟法第二百五十五條第一項、第二款、第三款分
    別定有明文。本件原告起訴請求被告等人應連帶給付新臺幣
    （下同）二十七萬九千四百二十五元，及自民國九十三年十
    一月二十七日起至清償日止，按年息百分之五計算之利息；
    嗣於九十四年二月十二十四日本院審理中以書狀聲明變更為
    被告應各給付原告五萬五千八百八十五元及自繕本送達翌日
    起算至清償日止，按年息百分之五計算之利息，屬請求之基
    礎事實同一及減縮應受判決事項之聲明，揆諸前開規定，應
    予准許，合先敘明。
二、原告起訴主張：兩造及訴外人李金鷹等七人均為同胞兄弟姊
    妹亦均為被繼承人李洪笑之繼承人，因被繼承人李洪笑於民
    國九十三年十一月十三日去世，喪葬費共支出三十九萬一千
    一百九十五元，全由原告先行墊支，而被繼承人之喪葬費應
    由繼承人包括二造及訴外人李金鷹共七名子女共同負擔，平
    均每人應負擔五萬五千八百八十五元，除訴外人李金鷹已全
    數清償外，其餘五位被告均未清償，屢經催討未果，爰依據
    民法第一千一百五十三條第一項、第二項、第一千一百四十
    一條規定提起本件訴訟，並聲明：求為判決被告應各給付原
    告五萬五千八百八十五元及自繕本送達翌日起算至清償日止
    ，按年息百分之五計算之利息等語。
三、被告等人對於原告主張二造均為被繼承人李洪笑之繼承人，
    因被繼承人李洪笑於九十三年十一月十三日去世，喪葬費共
    支出三十九萬一千一百九十五元，全由原告先行墊支等情不
    爭執，惟被告己○○則以：當時係由原告一人包辦被繼承人
    李洪笑之後事，所以被告等人才不同意支付喪葬費，伊同意
    支付喪葬費，但喪葬費應由被繼承人李洪笑所遺留坐落高雄
    縣鳳山市○○段589 號，地目建，面積128 平方公尺土地，
    及其上3158建號，即門牌號碼高雄縣鳳山市○○路20號四樓
    房屋，應先處理上開遺產後扣除等語置辯；被告甲○○則以
    ：被繼承人李洪笑遺產有一棟價值一千多萬元的房子，希望
    以遺產處分完畢來償還喪葬費等語置辯；被告丙○○則以：
    因為被繼承人李洪笑還有遺產，希望處分遺產後再來支付喪
    葬費等語置辯；被告丁○○則以：被繼承人李洪笑留有遺囑
    ，上面並沒有分配財產給他，所以伊無庸支付被繼承人李洪
    笑之喪葬費，況且伊所買給被繼承人李洪笑之手鐲也不翼而
    飛等語置辯；被告戊○○則以：被繼承人李洪笑臨終前告訴
    過他，已經把處理後事的錢交給原告乙○○那裡，後來一查
    才發現乙○○已經把這筆錢放在自己名下，且塔位6 萬元係
    伊支出並未向原告請款等語置辯，並均聲明：請求駁回原告
    之訴。
四、本件不爭執事項：
  (一)兩造及訴外人李金鷹等七人均為同胞兄弟姊妹亦均為被繼承
    人李洪笑之繼承人，而被繼承人李洪笑於九十三年十一月十
    三日去世。
  (二)被繼承李洪笑人去世後，由原告乙○○處理後事，喪葬費共
    支出三十九萬一千一百九十五元，全由原告先行墊支。
  (三)被繼承李洪笑人去世後所留之遺產有坐落高雄縣鳳山市○○
    段589 號，地目建，面積128 平方公尺土地，及其上3158建
    號，即門牌號碼高雄縣鳳山市○○路20號四樓房屋一棟，目
    前登記原告乙○○、被告己○○、甲○○、丙○○、丁○○
    、戊○○及訴外人李金鷹等七人公同共有。
五、本件爭執點在於被繼承人李洪笑去世後，留有遺產土地一筆
    及建物一棟，繼承人其中一人先行墊支處理後事之喪葬費，
    得否依據民法第1153條規定向其他繼承人請求平均攤還？茲
    就本院得心證理由如下：
  (一)按「繼承人對於被繼承人之債務，負連帶責任。繼承人相互
    間對於被繼承人之債務，除另有約定外，按其應繼分比例負
    擔之。」民法第1153條定有明文，經查：本件被繼承人李洪
    笑去世後，所支出之喪葬費係由原告乙○○處理並先行墊支
    等情，業據原告陳明在卷，惟上開被繼承人去世後之喪葬費
    並非被繼承人本身所花費，而是被繼承人李洪笑之繼承人乙○○所支出，因而並不屬民法第1153條所規定之被繼承人李
    洪笑之債務，從而，原告依據上開法律關係請求被告等人平
    均分攤喪葬費，並無理由，應予駁回。
  (二)再按「關於遺產管理、分割及執行遺囑之費用，由遺產中支
    付之。但因繼承人之過失而支付者，不在此限。」、「左列
    各款，應自遺產總額中扣除，免徵遺產稅︰十、被繼承人之
    喪葬費用，以一百萬元計算。」民法第1150條及遺產及贈與
    稅法第17條第10款分別定有明文。惟喪葬費是否為繼承費用
    ，民法並無明文規定，但遺產及贈與稅法第17條第10款既規
    定喪葬費應自遺產總額中扣除，且經查被繼承人李洪笑遺產
    有坐落高雄縣鳳山市○○段589 號，地目建，面積128 平方
    公尺土地，及其上3158建號，即門牌號碼高雄縣鳳山市○○
    路20號四樓房屋一棟，目前登記原告乙○○、被告己○○、
    甲○○、丙○○、丁○○、戊○○及訴外人李金鷹等七人公
    同共有等情，為二造所不爭執，本院審酌：由全體繼承人分
    擔被繼承人喪葬費並不違背公共秩序與善良風俗，惟本件被
    繼承人李洪笑既留有上開土地及房屋各一筆，由全體繼承人
    登記為公同共有，是揆諸前開說明，被繼承人之喪葬費在一
    百萬之範圍內自應先行處分上開被繼承人之遺產來支付，從
    而原告依據民法第1153條法律關係請求被告平均分擔被繼承
    人李洪笑之喪葬費，為無理由，應予駁回。
六、據上論結：本件原告之訴，為無理由，依民事訴訟法第436
    條第2 項、第78條，判決如主文。
中    華    民    國    95    年    1     月    10    日
                    薹灣高雄地方法院家事法庭
                        法  官  何清富
以上正本係照原本作成。
如不服本判決，應於送達後20日內，向本院提出上訴狀。
中    華    民    國    95    年    1     月    10    日
                        書記官  張乃昇


司法院資訊處製作；財團法人民間司法改革基金會備份。
